臺灣彰化地方法院民事判決　九十二年度重訴字第一七二號
　　原　　　告　　丑○○
　　訴訟代理人　　朱坤棋律師
　　複代 理 人　　甲○○
　　被　　　告　　卯○○
　　　　　　　　　庚○○
　　　　　　　　　壬○○
　　　　　　　　　丙○○
　　　　　　　　　癸○○
　　訴訟代理人　　丁○○
　　被　　　告　　戊○○
　　　　　　　　　寅○○
　　訴訟代理人　　子○○
　　被　　　告　　己○○
　　　　　　　　　乙○○
　　　　　　　　　辛○○○
右當事人間分割共有物事件，本院於民國九十三年四月二十八日言詞辯論終結，並判
決如左：
　　主　　　文
兩造共有坐落彰化縣埔鹽鄉○○段二七三地號、地目建、面積０．二三六０公頃土地
，應予分割為如附圖方案所示，編號Ｂ、面積０．０三０五公頃土地，分歸原告取得
；編號Ｃ、面積０．０一七一公頃土地，分歸被告庚○○取得；編號Ｄ、面積０．０
一五二公頃土地，分歸被告壬○○取得；編號Ｅ、面積０．０一０四公頃土地，分歸
被告戊○○取得；編號Ｆ、面積０．００八六公頃土地，分歸被告寅○○取得；編號
Ｇ面積０．０二三九公頃土地，分歸被告乙○○取得；編號Ｈ、面積０．００八六公
頃土地，分歸被告辛○○○取得；編號Ｉ、面積０．０二二八公頃土地，分歸被告卯
○○取得；編號Ｊ、面積０．０一七一公頃土地，分歸被告癸○○取得；編號Ｋ、面
積０．０三四三公頃土地，分歸被告丙○○取得；編號Ｌ、面積０．０一七一公頃土
地，分歸被告己○○取得；編號Ａ、面積０．０三０四公頃土地，分歸兩造共同取得
，並按原應有部分比例保持共有。
訴訟費用由兩造按原應有部分比例負擔。
　　事　　　實
甲、原告方面：
一、聲明：如主文所示。
二、陳述：
　(一)緣坐落彰化縣埔鹽鄉○○段第二七三地號、地目建、面積二三六０平方公尺之土
　　地，為兩造共有，各共有人之應有部分比例如附表所示；查上開土地各共有人間
　　並無不分割之約定，且依物之使用目的亦均無不能分割之情形，復未訂有不分割
　　期限，惟兩造始終無法達成協議，原告為顧及各共有人之利益、提高土地之經濟
　　效益以及將來使用上之方便，爰依民法第八二四條之規定，訴請　鈞院就上開土
　　地准依附圖所示分割方案而為分割。
　(二)系爭土地上南邊原有之通行道路，兩造及坐落同段二七四地號土地之共有人，均
　　同意由系爭土地分割後所設置之巷道通行，故原有通道並無保留之必要。
三、證據：提出持分比例表一件、分割方案圖二件、土地登記謄本三件、地籍圖謄本
　　一件、同意書二件為證，並聲請勘驗現場及測量。
乙、被告方面：
一、被告卯○○、庚○○、壬○○、戊○○、寅○○、己○○部分：
　(一)聲明：同意分割。
　(二)陳述：同意原告所提之分割方案。
二、被告丙○○、癸○○部分：
　(一)聲明：駁回原告之訴。
　(二)陳述：希望能分在原有建物所在之位置，且希望被告能分在隔壁。又不同意原告
　　所提之分割方案〔即應將如附圖Ｈ部分調至Ｌ之右側（即附圖Ｋ之位置）後，再
　　將附圖之Ｋ、Ｊ之位置對調。〕
三、被告乙○○部分：
　(一)聲明：駁回原告之訴。
　(二)陳述：不同意原告所提之分割方案，請依被告所提之方案分割。但被告不願繳納
　　製圖費用。
　(三)證據：提出分割方案圖一件為證。
四、被告辛○○○部分：
　(一)聲明：駁回原告之訴。
　(二)陳述：不同意原告之分割方案，希望分在被告己○○之隔壁。
　　理　　　由
一、被告寅○○受合法通知，未於最後言詞辯論期日到場，核無民事訴訟法第三百八
　　十六條各款所列情形，爰依原告之聲請，由其一造辯論而為判決。
二、原告主張坐落彰化縣埔鹽鄉○○段二七三地號、地目建、面積０．二三六０公頃
　　土地，為兩造所共有，各共有人之應有部分比例如附表所示；上開土地各共有人
　　間並無不分割之約定，且依物之使用目的，亦無不能分割之情形，復未訂有不分
　　割期限，且兩造始終無法達成協議乙節，業據其提出土地登記謄本一件、附表一
　　件為證，復為被告等所不爭執，自堪認原告之主張為真正。
三、按各共有人，得隨時請求分割共有物。又共有物之分割，依共有人協議之方法行
　　之。分割之方法，不能協議決定者，法院得因任何共有人之聲請，命以原物分配
　　於各共有人或變賣共有物，以價金分配於各共有人，民法第八百二十三條第一項
　　前段、第八百二十四條第一、二項分別定有明文。原告既係系爭土地之共有人，
　　其請求分割系爭土地，依上開規定，即無不合，被告丙○○、癸○○、乙○○、
　　辛○○○等人，雖不同意分割，惟此與原告上開請求不生影響。從而，原告依據
　　上揭規定，請求分割系爭土地，洵屬有據，應予准許。
四、至分割方案，本院審酌：(一)系爭二七三地號土地略呈梯形，其上除被告己○○建
　　有一棟二層樓房，價值較，高應予保留外，其餘均係建有老舊之磚造平房，且兩
　　造均表明同意不予保留。(二)系爭土地東側及南側均有巷道對外聯繫，且兩造均同
　　意廢除南側之巷道，重新闢建六公尺巷道（即如附圖Ａ部分），做為對外通路，
　　此巷道既供兩造通行使用，則應予劃出，而由兩造按原應有部分比例保持共有。
　　(三)兩造原所建之房屋除被告己○○部分外，既均不保留，則兩造所分配之位置，
　　應不受各共有人原建物所在地位置之拘束，而應以系爭土地規劃分割後，是否符
　　合大多數人之利益，暨土地方正及利用之將來性，作為考量之依據。(四)本院審酌
　　上情，認原告所提之分割方案符合大多數人之意願，且符合各共有人間之利益均
　　衡，並且分割後之土地均能單獨對外聯繫，使系爭土地發揮最大之效用，堪值採
　　用，爰將系爭土地分割如主文所示之分割方案。(五)至被告丙○○、癸○○、乙○○、辛○○○等人雖均不同意前開方案，惟經本院諭知其等應繳費製圖，以供本
　　院參酌，然其等均不同意先行繳費，且原告亦不同意代繳，因此無法製作分割方
　　案，本院自無從斟酌其等所主張之方案，併此明。
五、本件係分割共有物之事件，雙方確因分割方案無法達成協議而涉訟，如由被告負
　　擔訴訟費用顯失公平，爰命勝訴之原告負擔訴訟費用之一部分。
六、結論：本件原告之訴為有理由，爰依民事訴訟法第三百八十五條第一項前段、第
　　七十八條、第八十條之一、第八十五條第一項，判決如主文。
中　　　華　　　民　　　國　　九十三　　年　　　五　　　月　　 十二　　 日
　　　　　　　　　　　　　　　　　　　　民事第二庭
~B法　　　官　何志通
右為正本係照原本作成。
如對本判決上訴，應於判決送達後二十日內向本院提出上訴狀。
中　　　華　　　民　　　國　　九十三　　年　　　五　　　月　　 十四　　 日
~B法院書記官　蘇美苓
附表
┌──────┬─────────┐
│共有人姓名  │應有部分比例      │
│            │                  │
├──────┼─────────┤
│癸○○      │十二分之一        │
├──────┼─────────┤
│卯○○      │三六分之四        │
├──────┼─────────┤
│丙○○      │六分之一          │
├──────┼─────────┤
│庚○○      │十二分之一        │
├──────┼─────────┤
│寅○○      │二四分之一        │
├──────┼─────────┤
│辛○○○    │二四分之一        │
├──────┼─────────┤
│己○○      │二四分之二        │
├──────┼─────────┤
│丑○○      │一０八分之一六    │
├──────┼─────────┤
│戊○○      │二四００分之一二一│
├──────┼─────────┤
│乙○○      │二四００分之二七九│
├──────┼─────────┤
│壬○○      │一０八分之八      │
└──────┴─────────┘
